【裁判字號】    90,交上易,20
【裁判日期】    900227
【裁判案由】    過失致死等
【裁判全文】
臺灣高等法院高雄分院刑事判決          九十年度交上易字第二號
    上  訴  人
    即  被  告  乙○○
右上訴人因過失致死等案件，不服臺灣屏東地方法院八十九年度交訴字第一三二號中
華民國八十九年十二月十八日第一審判決（起訴案號：臺灣屏東地方法院檢察署八十
九年度偵字第四六五六號），提起上訴，本院判決如左：
      主      文
上訴駁回。
      事實及理由
一、本案經本院審理結果，認原審判決之認事用法及量刑，均無不當，應予維持，並
    引用原審判決書所記載之事實、證據及理由。
二、上訴人即被告乙○○上訴意旨雖辯稱：伊有喝酒，但尚有駕駛能力，且事故之發
    生，雙方都有責任云云。
三、惟查，被告肇事後，在醫院檢測其血液中之酒精含量，高達二三六點九四ＭＧ＼
    ＤＬ，有仁愛醫院之血清檢驗單附卷可稽，超過一般人正常值十ＭＧ＼ＤＬ以下
    之含量甚多，顯然已達中度酩酊程度，足認已不能安全駕駛動力交通工具。被告
    果如尚能安全駕駛，自必注意車前狀況，隨時採取必要之安全措施，於被害人周
    月娟在其前方穿越馬路時，必能及時煞停或閃避，自不至肇事，是足證被告已達
    不能安全駕駛動力交通工具之程度。至被害人周月娟之未注意來往車輛，貿然穿
    越馬路，同有過失，但仍不能解免被告未注意車前狀況以致肇事致人於死之過失
    ，上訴意旨難認有理由，應予駁回。
據上論斷，應依刑事訴訟法第三百六十八條、第三百七十三條，判決如主文。
本案經檢察官張其主到庭執行職務。
中    華    民    國      九十      年       二       月      二十七    日
                              臺灣高等法院高雄分院刑事第五庭
                                  審判長法官  吳水木
                                        法官  趙文淵
                                        法官  洪慶鐘
右正本證明與原本無異。
不得上訴。
                                      書記官  陳金卿
中    華    民    國      九十      年       三       月        二      日
附錄：本判決論罪科刑法條：
刑法第一百八十五條之三
服用毒品、麻醉藥品、酒類或其他相類之物，不能安全駕駛動力交通工具而駕駛者，
處一年以下有期徒刑、拘役或三萬元以下罰金。
刑法第二百七十六條第一項
因過失致人於死者，處二年以下有期徒刑、拘役或二千元以下罰金。
                                                                        Ｑ
附件：
臺灣屏東地方法院刑事判決                        八十九年度交訴字第一三二號
    公  訴  人  臺灣屏東地方法院檢察署檢察官
    被      告  乙○○  男四十歲（民國○○○年○月○○日生）
                        住屏東市○○○路○段五十七巷二十弄二十八號
                        身分證統一編號：Ｔ一二一三二六四四號
右列被告因過失致死等案件，經檢察官提起公訴（八十九年度偵字第四六五六號），
本院判決如左：
    主  文
乙○○服用酒類，不能安全駕駛而駕駛動力交通工具，處有期徒刑陸月，如易科罰金
以參佰元折算壹日。又因過失致人於死，處有期徒刑陸月，如易科罰金以參佰元折算
壹日。應執行有期徒刑拾月，如易科罰金以參佰元折算壹日。
    事  實
一、乙○○明知不得酒後駕車及不得超速駕駛車輛，竟疏於注意，於民國（下同）八
    十八年三月十九日下午，與友人喝酒後，明知其酒醉已達不能安全駕駛之程度，
    仍駕騎車牌號碼ＰＤＯ─五八七號重機車，以超過當地速限每小時四十公里之速
    度沿屏東市○○○路由屏東往公館里（由北向南）方向行駛；乙○○明知行車速
    度應依標誌、不得超速駕駛，市區時速不得超過四十公里，且車輛行進中本應注
    意車前狀況，並隨時採取必要之安全措施，而依天候路況當時客觀情狀並無不能
    注意，竟疏未注意及此，於該於當日下午八時二十分許，貿然以超過當地速限每
    小時五十公里之時速，不慎撞及前方穿越該路之周月娟，致周月娟受有頭部外傷
    併腦挫傷及顱內出血之傷害，經送醫後延至三月二十三日死亡。
二、案經臺灣屏東地方法院檢察署檢察官據報相驗後簽分偵查起訴。
    理  由
一、訊據被告乙○○坦承於右揭時、地酒後駕車肇事，並致使被害人周月娟死亡之事
    實供承不諱，核與被害人母親甲○○○指訴情節相符，並有道路交通事故調查報
    告表、現場圖、現場照片多張在卷可資佐証，且被害人周月娟係因本件車禍受傷
    死亡，業經臺灣屏東地方法院檢察署檢察官督同法醫師相驗明確，製有相驗屍體
    證明書、驗斷書、及勘驗筆錄等在卷可憑。被告自承喝酒，肇事後經送仁愛醫院
    就醫，經檢測其血液之中酒精含量為二三六點九四ＭＧ／ＤＬ，有該醫院血清檢
    驗單附卷可按，一班人正常值為十ＭＧ／ＤＬ以下，被告已達中度酩酊程度，足
    證被告酒後顯已不能安全駕駛動力交通工具。按汽車駕駛人飲酒後，其吐氣所含
    酒精成份超過每公升０．二五毫克以上者，不得駕車；行車速度應依標誌、不得
    超速駕駛，市區時速不得超過四十公里；汽車行進中應注意車前狀況，並隨時採
    取必要之安全措施，道路交通安全規則第一百十四條第二款、第九十三條第一項
    第一款、第九十四條第三項分別定有明文。被告應注意能注意竟疏未注意上開規
    定，致肇車禍，其有過失甚為顯然，本件經送請台灣省高屏澎區車輛行車事故鑑
    定委員會鑑定結果意為相同之認定，有該會八十九年十一月八日鑑定意見書一紙
    附卷。是以，被害人周月娟既因被告之過失行為而死亡，其二者間即有相當因果
    關係。從而，被告之過失致死犯行，至臻明確。
二、按酒精使用後對身體的影響除自主神經糸統亢奮與認知功能的暫時性缺損外，與
    駕駛能力有關者乃（１）對移動景物的追蹤能力，（２）經強光照射後恢復視力
    ，（３）監視四周的注意力，而上述三種能力在夜間駕車時尤其重要，許多人飲
    酒後因沒有可自覺的生理反應，以致腦部功能已缺損而仍不自知照常開車，雖然
    每人飲酒後的自覺生理反應不一，然而同種族之間的酒精清除率則相近，故一般
    而言，飲用同量酒精之後其對每個人的身體影響應類似；且酒精濃度與肇事率之
    關係，當呼氣酒精濃度達．五五ｍｇ＼Ｌ時，其肇事率為十倍，故酒後駕車為
    造成意外事故的主要原因之一。人們從交通事故的痛苦教訓裡，漸漸深切地體認
    到酒精在交通事故傷亡中所扮演的惡性角色，導致今日世界各國都明文規定，禁
    止人民在酒後駕駛汽車或是大眾運輸工具，並且加重對酒後駕車者的罰責。英、
    美及歐洲各國都陸續立法，明文規定：駕駛汽車（或是大眾運輸工具）的駕駛者
    ，有飲用酒精的限制和強制受檢的義務。其主要的目的在於減少交通事故的傷害
    ，也可保障社會大眾的安全。惟有重視交通事故與酒精的關係，以及宣導國人酒
    後不駕車的守法習慣，才能降低酒後交通事故的傷亡，確保社會大眾行的安全（
    參照臺大醫學院法醫學科吳木榮醫師撰：酒精與交通事故傷害的法醫學觀點，及
    臺北醫學院附設醫院精神科主任蔡尚穎撰：酒精對人體生理與行為之影響）。又
    刑法第一百八十五條之三之服用酒類不能安全駕駛而為駕駛罪係屬公共危險罪，
    所謂公共危險罪乃指足以造成特定或不特定多數人死亡或身體健康受到傷害，以
    及財物受損等嚴重後果之具有公共危險性之犯罪行為。又本條規定並未在構成要
    件中設有「致生公共危險」之構成要件要素，故為抽象公共危險罪，而所謂抽象
    公共危險罪，即立法者在構架此種犯罪之構成要件時，即以構成要件要素之彼此
    關聯，而預先認定該行為具有一般之抽象危險，而不以事實上業已發生危險，方
    具有可罰性。是本條既屬抽象公共危險罪，即非實害犯，亦非結果犯，而立法者
    在訂立此條文時，即認酒後駕駛動力交通工具，具有一般之危險性，該條之立法
    目的乃在預防酒後駕駛，對於其餘用路人所造成之危害，因此，並不以行為人的
    確因酒後駕車而肇事造成危險或損害作為構成要件，合先指明。
三、核被告乙○○服用酒類，不能安全駕駛而駕駛動力交通工具部分，係犯刑法第一
    百八十五條之三之公共危險罪，駕駛重型機車肇事致人於死部分，係犯同法第二
    百七十六條第一項之過失致死罪，二罪間構成要件不同，犯意各別，應分論併罰
    。又被告酒醉駕車因而致人於死，依道路交通管理處罰條例第八十六條第一項規
    定，應加重其刑至二分之一。爰酌被告一時疏於注意而肇事，事後與被害人家屬
    達成部分和解，以其自身能力所及賠償被害人家屬新台幣二十萬元一節，業據被
    害人母親甲○○○到庭陳述在卷，所生危害至鉅等一切情狀，分別量處如主文所
    示之刑，並定其應執行刑及諭知易科罰金之折算標準。
據上論斷，應依刑事訴訟法第二百九十九條第一項前段，道路交通管理處罰條例第八
十六條第一項、刑法第一百八十五條之三、第二百七十六條第一項、第五十一條第五
款、第四十一條，罰金罰鍰提高標準條例第一條前段、第二條，判決如主文。
本案經檢察官洪士傑到庭執行職務。
中      華      民      國      八十九      年    十二    月    十八    日
                                      臺灣屏東地方法院刑事第二庭
                                          法  官    何清富
右正本證明與原本無異。
對於本判決如有不服應於收受送達後十日內向本院提出上訴書狀上訴於台灣高等法院
高雄分院並按他造當事人之人數附具繕本。
                                           書記官   謝天祥
中      華      民      國     八十九      年      十二   月    十八    日
附錄本判決論罪之法條：刑法第一百八十五條之三、刑法二百七十六條第一項。


司法院資訊處製作；財團法人民間司法改革基金會備份。
